臺灣臺北地方法院民事判決　　　　　　　93年度訴字第5027號
原　　　告　甲○○
訴訟代理人　陳鎮宏律師
複代理人　　陳炎琪律師
被　　　告　乙○○
上列當事人間損害賠償事件，本院於民國九十四年三月二十八日
言詞辯論終結，判決如下：
    主  文
被告應給付原告新台幣參拾萬元，及自民國九十四年一月二十九
日起至清償日止，按年息百分之五計算之利息。
原告其餘之訴駁回。
訴訟費用由被告負擔十七分之一，餘由原告負擔。
本判決第一項於原告以新台幣拾萬元供擔保後，得假執行。
原告其餘假執行之聲請駁回。
    事實及理由
一、本件被告未於言詞辯論期日到場，核無民事訴訟法第386 條
    各款所列情形，爰依原告之聲請，由其一造辯論而為判決。
二、原告主張被告於民國93年10月14日20時51分49秒至同時段20
    時52分18秒「美人電新聞」電視節目中，在「大陸生意難做
    ，台商血本無歸！」之節目標題下，被告發言表示：「這個
    甲○○，竟然跑到北京去講那種話。」、「甲○○他說，他
    寧可在中國當個小演員。」，事實上，原告完全未曾在大陸
    說過「寧可在中國當個小演員」。被告在電視媒體上恣意捏
    造原告發言，將原告描述為一個極端厭惡台灣而崇尚中國，
    寧可放棄在台灣的一線主持人地位，寧可到中國當個小演員
    的不愛國藝人。被告捏造之發言，足以使社會大眾對原告產
    生「沒有愛國心的藝人」之貶抑評價，破壞原告之名譽甚鉅
    。被告復於上開節目中，發言表示：「你（指原告）不要老
    婆娶那麼多嘛！」、「你（指原告）違反社會道德，你被人
    家拍也是應該的，不是嗎？這應該的嘛！欸！台灣的社會道
    德難道會那麼低嗎？啊！你在中國就不會被拍，但你在中國
    會被別人殺耶！」，事實上，原告至今只有娶過一個老婆，
    被告恣意在電視媒體上誣指原告「娶那麼多老婆」、「違反
    社會道德」云云，不僅指控原告是一個違反刑法規範應受制
    裁的人，也指控原告是一個不遵守「一夫一妻制」之人。被
    告此等不實指控，足以使社會大眾對原告產生極度貶抑之評
    價，嚴重貶損原告之名譽，致原告於社會上之評價蒙受無以
    復加之損害。其不法行為，顯已構成侵害名譽權之侵權行為
    爰依民法第184條第1項前段、第195條第1項，請求被告賠償
    新台幣（下同）5,000,000元，並為訴之聲明第2項回復名譽
    之適當處分，爰聲明：
（一）被告應給付原告5,000,000元，及自起訴狀送達翌日起至
      清償日止，按周年利率5%計算之利息。
（二）被告應於中國時報、聯合報、民生報、大成報及自由時報
      各報頭版上方兩格刊登如附件之道歉啟事，並應在三立電
      視台晚間八點至九點之時段播出如附件道歉啟示內容三十
      秒。
（三）就第一項聲明，原告願供擔保請准宣告假執行。
三、原告主張之事實，業據其提出93年10月14日「美人電新聞」
    節目錄影光碟乙份、93年10月14日20時51分49秒至同時段20
    時52分18秒「美人電新聞」節目旁白稿乙份為證，被告經合
    法通知，既未於言詞辯論期日到場爭執，亦未提出書狀答辯
    以供本院斟酌，堪認原告主張之事實為真實。
四、按依民法第195條第1項之規定，名譽權受不法侵害者，被害
    人得請求非財產上之損害賠償。又民法上之不法侵害他人之
    名譽而構成之侵權行為，與刑法上之誹謗罪不同，刑法上誹
    謗罪之成立，以行為人之行為出於故意為限，民法上侵害名
    譽權之侵權行為，則不論行為人之行為係出於故意或過失，
    均應負損害賠償責任，此觀民法第184條第1項前段及第195
    條第1項之規定自明。至名譽權有無受損害，應以社會上對
    個人評價是否貶損作為判斷之依據，苟其行為足以使他人在
    社會上之評價受到貶損，不論其為故意或過失，均可構成侵
    權行為（最高法院90年台上字第646號判例要旨參照）。經
    查，被告於上開節目中，發言表示：「你（指原告）不要老
    婆娶那麼多嘛！」、「你（指原告）違反社會道德，你被人
    家拍也是應該的，不是嗎？這應該的嘛！欸！台灣的社會道
    德難道會那麼低嗎？啊！你在中國就不會被拍，但你在中國
    會被別人殺耶！」等語，因我國係採一夫一妻制，且刑法對
    重婚亦定有刑罰之規範，被告所言，不僅指控原告是一個違
    反刑法規範應受制裁的人，也指控原告是一個不遵守「一夫
    一妻制」之人，且被告亦明白表示原告違反社會道德，被告
    此等指控，足以使社會大眾對原告產生貶抑之評價，貶損原
    告之名譽，且被告並未舉證證明其所言係屬真實，其不法行
    為，顯已構成侵害名譽權之侵權行為。至原告另指稱被告所
    言「甲○○他說，他寧可在中國當個小演員。」等語，侵害
    原告之名譽權云云，惟觀諸原告提出之「美人電新聞」節目
    旁白稿，被告於上開言詞之後，于美人繼續發言「他是因為
    在台灣被狗仔隊已經追到非常... 」等語，顯見社會大眾對
    原告要到中國當小演員之事，有各種不同的看法，縱使原告
    不曾有過上開言詞，被告所言並不會使社會大眾對原告產生
    「沒有愛國心的藝人」之貶抑評價，是原告主張被告稱：「
    甲○○他說，他寧可在中國當個小演員。」等語，侵害原告
    之名譽權，並不可採。
五、按不法侵害他人名譽者，被害人得請求非財產上之損害賠償
    ，民法第195條第1項前段有明文之規定。又按慰藉金之多寡
    ，應斟酌雙方之身分、地位、資力與加害之程度，及其他各
    種情形核定相當之數額，其金額是否相當，自應依實際加害
    情形與被害人所受之痛苦及雙方之身分、地位、經濟狀況等
    關係決定之。本件被告指稱原告「老婆娶那麼多」、「違反
    社會道德」等語，已不法侵害原告之名譽，揆諸前揭規定，
    原告得向其請求非財產上之損害賠償。本院斟酌原告身為演
    藝人員，其社會形象乃演藝人員之第二生命，被告未經查證
    ，即為前揭貶抑原告社會評價之言詞，損及原告之公眾形象
    ，及兩造之身分地位等一切情狀，認為原告請求名譽權損害
    之慰撫金5,000,000萬元，尚屬過高，應以300,000萬元為適
    當。
六、原告另主張被告應於中國時報、聯合報、民生報、大成報及
    自由時報各報頭版上方兩格刊登如附件之道歉啟事，及在三
    立電視台晚間八點至九點之時段播出如附件道歉啟示內容三
    十秒，以回復原告之名譽等語。惟按名譽被侵害者，並得請
    求回復名譽之適當處分，民法第195條第1項後段固定有明文
    。而回復名譽之適當處分，因法律並未具體規定各種不同之
    處分方法，故究竟如何處分始為適當，法院自應斟酌被侵害
    之情形，予以決定（最高法院56年度台上字第1464號判決意
    旨參照）。亦即，被害人請求加害人在報紙之上刊登道歉聲
    明或其他方式以回復名譽時，應斟酌被害人所受損害是否現
    尚存在，以及被害人之名譽可否經由道歉聲明等方式予以回
    復，以為決定。查附件所示道歉啟事之內文，其中「甲○○
    先生在北京表示寧可在中國當個小演員」部分，被告該部分
    之陳述並未侵害原告之名譽權，已如前述，且原告復未表明
    刊登道歉啟事之天數，是本院認為原告請求被告刊登附件所
    示道歉啟事，非屬回復原告名譽之適當處分，不應准許。
七、從而，原告依據侵權行為之法律關係，請求被告給付300,00
    0元，及自訴狀繕本送達翌日（即94年1月29日）起至清償日
    止，按年息5%計算之利息，為有理由，應予准許，逾此部分
    之請求則無理由，應予駁回。
八、原告陳明願供擔保，請求宣告假執行，經核無不合，茲酌定
    相當之擔保金額，予以准許。至原告敗訴部分，其假執行之
    聲請已失所附麗，應併予駁回。
九、結論：本件原告之訴為一部有理由，一部無理由，依民事訴
    訟法第385條第1項前段、第79條、第390條第2項判決如主文
    。
中　　華　　民　　國　　94　　年　　4　　月　　11 　日
                  民事第六庭    法　官　郭美杏
以上正本係照原本作成
如對本判決上訴，須於判決送達後20日內向本院提出上訴狀
中　　華　　民　　國　　94　　年　　4 　　月　　12　　日
                    　　　　　　書記官　潘惠梅
